臺灣高等法院刑事判決　　　　　　　 100年度交上易字第34號
上　訴　人
即　被　告　陳志平
上列上訴人因過失傷害案件，不服臺灣臺北地方法院99年度交易
字第651號，中華民國99年12月14日第一審判決（起訴案號：臺
灣臺北地方法院檢察署99年度調偵字第872號），提起上訴，本
院判決如下：
    主  文
原判決撤銷。
陳志平無罪。
    理  由
一、公訴意旨略以：被告陳志平於民國98年12月18日下午，駕駛
    車牌號碼5277─LC號自用小客車，沿臺北市大安區○○○路
    由北往南方向行駛，理應注意在多車道應依規定駕車，且應
    注意車前狀況，隨時採取必要之安全措施，而依當時天候雖
    雨，惟日間有自然光線，路面鋪設柏油，並無缺陷，又無不
    能注意之情事，竟疏未注意，於同日下午2時許，在臺北市
    大安區市○○道與敦化南路口，行駛公車專用道撞擊沿臺北
    市大安區市○○道由西往東方向行駛，由告訴人陳妙珊所騎
    乘，車牌號碼為583─BLP號重型機車，致告訴人受有頭部外
    傷、雙手、右膝、左腳多處挫擦傷之傷害，因認被告涉犯刑
    法第284條第1項前段之過失傷害罪嫌等語。
二、按犯罪事實應依證據認定之，無證據不得認定犯罪事實。不
    能證明被告犯罪者，應諭知無罪之判決。刑事訴訟法第 154
    條第2項、第301 條第1項，分別定有明文。又事實之認定，
    應憑證據，如未能發現相當證據，或證據不足以證明，自不
    能以推測或擬制之方法，以為裁判基礎。而認定犯罪事實所
    憑之證據，雖不以直接證據為限，間接證據亦包括在內，然
    而無論直接證據或間接證據，其為訴訟上之證明，須於通常
    一般之人均不致有所懷疑，而得確信其為真實之程度者，始
    得據為有罪之認定，倘其證明尚未達到此一程度，而有合理
    之懷疑存在而無從使事實審法院得有罪之確信時，即應由法
    院為諭知被告無罪之判決（最高法院40年台上字第86號、76
    年臺上字第4986號判例意旨參照）。
三、公訴意旨認為被告涉犯過失傷害罪，係以證人即告訴人陳妙
    珊之陳述、臺北市政府警察局交通警察大隊道路交通事故初
    步分析研判表、道路交通現場圖、補充資料表、交通事故談
    話紀錄表、道路交通事故調查報告表(一)(二)、現場及車損照片
    、告訴人之財團法人基督復臨安息日會台安醫院診斷證明書
    等為其主要論據。
四、訊據被告固坦承有於上開時間，駕車行經該處且違規行駛於
    公車專用道之事實，惟堅決否認有何過失傷害犯行，辯稱：
    其在路口要起步時，有先注意左右有無來車，當時係告訴人
    違反燈號，突然衝出來撞其車，其無過失等語。經查：
(一)被告有於上開時間，駕駛上開車牌號碼之自用小客車，沿臺
    北市大安區○○○路由北往南方向行駛，行經臺北市大安區
    市○○道與敦化南路交叉路口時，在該路段敦化南路北往南
    行向之公車專用道行駛，業據被告供承在卷，並有臺北市政
    府警察局交通警察大隊道路交通事故初步分析研判表、道路
    交通現場圖、交通事故談話紀錄表在卷可稽（見他卷第51-5
    3頁）。而被告駕車與騎乘前揭車牌號碼之重型機車，沿臺
    北市大安區市○○道由西往東方向亦行經該處之陳妙珊相撞
    ，造成被告上開車輛之右前方保險桿撞及陳妙珊所乘機車之
    左側車身，告訴人當場人車倒地，並因而受有頭部外傷、雙
    手、右膝、左腳多處挫擦傷之傷害等情，亦據告訴人於警詢
    及偵查中指述甚詳，並有道路交通事故調查報告表(一)(二)、財
    團法人基督復臨安息日會台安醫院診斷證明書附卷可佐（見
    他卷第7、55、57頁），足認被告確有違規駕車行駛於公車
    專用道，且撞及陳妙珊所乘機車後，陳妙珊受有多處外傷等
    事實，堪以認定。
(二)被告辯稱：其在路口要起步時，有先注意左右有無來車，當
    時係告訴人違反燈號，突然衝出來撞其車子，其無過失等語
    。陳妙珊於偵查中雖證稱：「98年12月18日下午14時許我騎
    在臺北市市○○道上，我騎過敦化南路的停止線時，還是綠
    燈，所以我加速通過，對方右前車頭撞倒我左側車身，造成
    我人往前倒，車子飛出去。對方行使公車專用道」等語（見
    他卷第76頁）；然陳妙珊於事故發生後警詢時稱：當時其車
    從市○○道第二車道由西向東行駛至該路口前，不記得號誌
    為何，只知道其過了停止線之後，號誌往東變為黃燈，因其
    已進入路口怕停下來會有影響，便趕快通過，當其到了往南
    分隔島位置時，看號誌變為紅燈，其要快速通過，此時突見
    敦化南路往南路口中停了一部自小客5277-LC號車頭往南、
    往左斜，其煞車不及，左前車頭撞上該車右前車頭；當時看
    不到敦化南路號誌等語（見他卷第56頁）。足見陳妙珊對於
    其行向之號誌前後所述不一，其通過交岔路口停止線時號誌
    是否確為綠燈，即有可疑。又本院囑託臺北市行車事故鑑定
    委員會鑑定本件車禍肇事原因，該會鑑定結果認為：「伍、
    肇事分析：…（三）依規定，汽機車行駛至交岔路口，應遵
    守燈光號誌之指示行駛，另參照臺北市交通管制工程處提供
    之肇事路口號誌運作時制計畫，敦化南路與市○○道口為簡
    單二時相號誌時制運作。綜上所述併依據兩車車損及最終停
    車位置推析，陳妙珊雖稱進入事故路口後號誌始轉換為黃燈
    ，然該路口東西向之黃燈與全紅燈時間長達9秒，如陳妙珊
    確依號誌指示於綠燈時即進入路口，應可順利於敦化南路綠
    燈亮前通過路口，是以研判，陳妙珊重機車有涉嫌違反號誌
    管制之情形且為本事故之肇事原因，陳志平自小客車於本事
    故無肇事因素，該車行駛公車專用道，與本事故無直接因果
    關係，屬一般違規，併與敘明。…柒、鑑定意見：一、陳志
    平駕駛5277─LC號自小客車：（無肇事原因）；二、陳妙珊
    騎乘583─BLP號普通重型機車：涉嫌違反號誌管制。（肇事
    原因）」，亦有臺北市交通事件裁決所於100年5月4日北市
    裁鑑字第10032386600號函覆臺北市車輛行車事故鑑定委員
    會鑑定意見書附卷可稽（見本院卷），且與前揭臺北市政府
    警察局交通警察大隊道路交通事故初步分析研判表所研判可
    能肇事原因，係告訴人涉嫌違反號誌管制一致。是被告前開
    所辯，尚非無據，堪予採信。
(三)公訴意旨雖認：被告應注意在多車道應依規定駕車，且應注
    意車前狀況，隨時採取必要之安全措施，而依當時天候雖雨
    ，惟日間有自然光線，路面鋪設柏油無缺陷，道路視距良好
    無障礙物，又無其他不能注意之情事，竟疏未注意，於行經
    上開交岔路口時，在該路段敦化南路北往南行向之公車專用
    道行駛，且未注意該路口適有未遵循號誌管制，沿臺北市大
    安區市○○道由西往東方向亦行經該處，騎乘重型機車之告
    訴人等語。惟被告雖有行駛於公車專用道之事實，然就本件
    撞及告訴人所騎乘之機車，使告訴人受有傷害等情事，依前
    開鑑定意見，被告並非肇事原因；復參以告訴人於警詢時陳
    稱：其當時時速50公里左右等語（見他卷第44頁），以及道
    路交通現場圖（見他卷第52頁）所示，告訴人所行經該路口
    號誌與本件交通事故發生地點之間，距離約25公尺，被告縱
    加以注意，亦僅有少於2秒鐘之反應時間，況且如被告所辯
    可採，其行駛方向之號誌為綠燈，而告訴人係由右側涉嫌違
    反號誌通過交岔路口，被告亦難加以注意，是公訴人認被告
    有未注意車前狀況之過失，尚有疑義。
五、綜上所述，被告前開所辯，經核尚非無據，應可採信；公訴
    意旨所指事證，尚不足以使本院形成被告犯罪之確切心證。
    此外，本院復查無其他積極證據足資證明被告確有檢察官所
    指過失傷害犯行，應為其無罪之判決。原審未詳加調查，遽
    認被告對於本件交通事故之發生亦有過失，而為被告有罪之
    認定，並予以論罪科刑，尚有未洽，被告執以上訴，非無理
    由，則原判決既有可議，自應由本院予以撤銷，改判被告無
    罪。
據上論斷，應依刑事訴訟法第369條第1項前段、第364條、第301
條第1項，判決如主文。
本案經檢察官黃騰耀到庭執行職務。
中    華    民    國  100     年    6     月    30    日
                  刑事第五庭  審判長法  官  李英勇
                                    法  官  崔玲琦
                                    法  官  劉秉鑫
以上正本證明與原本無異。
不得上訴。
                                    書記官  蔡宜蓁
中    華    民    國   100    年    6     月    30    日